臺灣嘉義地方法院刑事判決　　　　　　　 94年度易緝字第1號
　　公訴人　臺灣嘉義地方法院檢察署檢察官
　　被　告　丙○○　男　42歲.
上列被告因業務侵占等案件，經檢察官提起公訴（93年度偵緝字
第147號、第148號），經訊問後合議庭裁定由受命法官以簡式程
序審理，判決如下：
    主  文
丙○○連續意圖為自己不法之所有，而侵占對於業務上所持有之
物，處有期徒刑柒月；又動產擔保交易之債務人，意圖不法之利
益，將標的物遷移，致生損害於債權人，處有期徒刑肆月。應執
行有期徒刑拾月。
    事  實
一、(一)丙○○係乙○○所經營設於嘉義市○○路285號1樓嘉生商
    行之配送員，負責配送羊乳及收取貨款業務，為從事業務之
    人，竟基於意圖為自己不法所有之概括犯意，自民國（下同
    ）92年10月5日起至同年月10日止，連續將向嘉生商行之客
    戶蕭志君等161位（詳見臺灣嘉義地方法院檢察署92年度發
    查字第1475號卷第19-26頁之9月份應收款項明細表）因業務
    關係所收取而持有之92年9月份貨款共新台幣（下同）12 萬
    7千3百99元，未繳回嘉生商行，而以變易持有為所有之意思
    ，予以侵占入己，供己花用殆盡。(二)丙○○另於91年11月5
    日，依動產擔保交易法動產抵押之方式，將其所有車牌號碼
    Ｎ2─5769號自用小客車，向安泰商業銀行股份有限公司（
    下稱安泰銀行）貸款24萬元，雙方約定自91年12月11日起至
    94年11月11日止，分36期給付，每月1期，每期應繳7千4百
    20元，丙○○為動產擔保交易之債務人，標的物（該自用小
    客車）存放地點為嘉義縣布袋鎮見龍里內田65號之丙○○戶
    任意遷移、出質、出賣、移轉或為其他處分行為。嗣安泰銀
    行於92年4月5日將前開債權轉讓予丁○○○○份有限公司（
    下稱匯豐公司）承受，並將標的物設定動產抵押予匯豐公司
    以供擔保，且向嘉義區監理所辦理登記完竣。詎丙○○意圖
    為自己不法之利益，自第3期即92年2月11日起，即拒不付款
    ，且將前開自用小客車自前揭約定地點遷移不明，致匯豐公
    司追索無著受有損害。
三、案經乙○○、匯豐公司訴請臺灣嘉義地方法院檢察署檢察官
    偵辦起訴。
    理  由
一、右揭犯罪事實，業據被告丙○○坦承不諱（見本院94年3月1
    6日審判筆錄），核與告訴人乙○○於偵審中之指述、證人
    即嘉生商行客戶吳民生與曾世榮於偵查時之證詞、告訴人匯
    豐公司代理人郭士誠於偵查中與匯豐公司代理人甲○○於審
    理中之指述相符，並有營利事業登記證影本1紙、明台產物
    保險股份有限公司之批單影本1份、客戶對帳統計明細表1份
    、9月份應收款項明細表1份、告訴人匯豐公司刑事告訴狀所
    附貸款暨動產抵押契約書、動產擔保設定證明書、客戶分期
    繳款紀錄查詢單、債權人變更登記書、債權人變更登記申請
    書、動產抵押移轉契約書、匯豐公司車輛協尋查訪紀錄表及
    查訪照片4張在卷足憑，被告前揭自白與事實相符，堪予採
    信，足證被告確有因業務關係而為侵占金錢及意圖不法之利
    益，將標的物遷移，致生損害於債權人等行為。又被告於心
    智正常之狀態下，而侵占代收之款項供己花用，足見被告對
    業務侵占行為乃係有所認識，且有意使其發生，足證其主觀
    上對此有故意之犯意及不法所有之意圖甚明。本件事證明確
    ，被告前揭犯行堪以認定。
二、查被告丙○○為前揭嘉生商行之配送員，負責配送羊乳及收
    取貨款業務，為從事業務之人。核被告所為，係犯刑法第33
    6條第2項之業務侵占罪及動產擔保交易法第38條之動產擔保
    交易之債務人，意圖不法之利益，將標的物遷移，致生損害
    於債權人罪。又被告先後多次業務侵占行為，時間緊接，所
    犯構成要件相同之罪，顯均基於概括犯意為之，為連續犯，
    應依刑法第56條規定，論以一罪，並依法加重其刑。被告所
    犯連續業務侵占罪與動產擔保交易法第38條之罪，犯意個別
    ，罪名不同，應予分論併罰。爰審酌被告犯罪之動機、目的
    ，為一己之私利，連續侵占業務上持有之他人貨款，惟金額
    非鉅，另意圖不法之利益而將動產擔保交易標的物遷移，並
    僅繳付3期分期款，迄今尚未與告訴人匯豐公司、乙○○達
    成和解，犯後坦承犯行，並考之動產擔保交易制度原係在規
    範單純之民事債權債務關係，立法者雖以刑罰規定介入，但
    觸犯該法第38條之行為人所具有之社會可非難性，與一般刑
    事犯罪並不相同，及所生危害等一切情狀，分別量處如主文
    所示之刑，並定其應執行刑。
據上論斷，應依刑事訴訟法第273條之1第1項、第299條第1項前
段，動產擔保交易法第38條，刑法第11條前段、第56條、第336
條第2項、第51條第5款，罰金罰鍰提高標準條例第1條前段，判
決如主文。
本案經檢察官柯文綾到庭執行職務
中　　華　　民　　國　　94　　年　　3 　　月　　30　　日
                      刑事第二庭法  官  盧  鳳  田
右正本證明與原本無異。
如不服本判決，應於判決送達後10日內向本院提出上訴狀 (應附
繕本)。告訴人或被害人如對於本判決不服者，應具備理由請求
檢察官上訴，其上訴期間之計算係以檢察官收受判決正本之日期
為準。
中　　華　　民　　國　　94　　年　　3 　　月　　30　　日
                                書記官  楊  國  色
附錄本件論罪科刑法條：
刑法第336條：
對於公務上或因公益所持有之物，犯前條第一項之罪者，處一年
以上七年以下有期徒刑，得併科五千元以下罰金。
對於業務上所持有之物，犯前條第一項之罪者，處六月以上五年
以下有期徒刑，得併科三千元以下罰金。
前二項之未遂犯罰之。
動產擔保交易法第38條：
動產擔保交易之債務人，意圖不法之利益，將標的物遷移、出賣
、出質、移轉、抵押或為其他處分，致生損害於債權人者，處三
年以下有期徒刑、拘役或科或併科六千元以下之罰金。
